臺灣高等法院刑事判決
108年度交上訴字第207號
上  訴  人  
即  被  告  藍榮豐  



輔  佐  人  游美月  





上列上訴人因公共危險案件，不服臺灣新北地方法院108年度審
交訴字第144號，中華民國108年10月3日第一審判決（起訴案號
：臺灣新北地方檢察署108年度偵字第21294號），提起上訴，本
院判決如下：
    主  文
原判決撤銷。
藍榮豐無罪。   
    理  由
一、公訴意旨略以：被告藍榮豐於民國108年5月20日上午10時42
    分許，駕駛車牌號碼0000-00自用小貨車，沿新北市土城區
    金城路2段往三峽方向行駛，行經金城路2段與金城路2段26
    巷之交岔路口時，本應注意車前狀況，並隨時採取必要之安
    全措施；行駛至交岔路口轉彎時，轉彎車應讓直行車先行，
    而依當時情況並無不能注意情事，竟疏未注意，未讓直行車
    先行，即貿然左轉，駛入金城路2段26巷，適有游宗燁騎乘
    車牌號碼000-000號普通重型機車，沿金城路2段往中和方向
    （即自藍榮豐對向）直行，見狀煞避不及，因而撞上藍榮豐
    所駕駛之上開車輛，致游宗燁摔車倒地，而受有右腕挫傷、
    左臉、左膝、左踝擦傷、右側橈骨頸骨折等傷害（被告所涉
    修正後刑法第284條之過失傷害罪嫌部分，業據告訴人於原
    審撤回告訴，而經原審法院為不受理判決，嗣被告提起上訴
    ，惟於本院109年1月22日審理時，被告業已就所涉過失傷害
    犯行部分撤回上訴而告確定，見本院卷第121頁）。詎藍榮
    豐明知其駕車肇事，致他人受有傷害，竟另基於肇事逃逸之
    犯意，未有停留現場善盡其救護義務，即逕行駕車離去。因
    認上訴人即被告藍榮豐涉犯刑法第185條之4肇事逃逸罪嫌。
二、按犯罪事實應依證據認定之，無證據不得認定犯罪事實；不
    能證明被告犯罪者，應諭知無罪之判決；刑事訴訟法第 154
    條第2項、第301條第 1項分別定有明文。再檢察官對於起訴
    之犯罪事實，應負提出證據及說服之實質舉證責任。倘其所
    提出之證據，不足為被告有罪之積極證明，或其指出證明之
    方法，無從說服法院以形成被告有罪之心證者，基於無罪推
    定之原則，自應為被告無罪判決之諭知（刑事訴訟法第161
    條第1 項、刑事妥速審判法第6條、最高法院92年台上字第 
     128號判例參照）。
三、起訴書認被告涉有前揭罪嫌，無非係以被告之供述、證人即
    告訴人游宗燁之證述、道路交通事故現場圖、道路交通事故
    調查表㈠、㈡、道路交通事故照片黏貼紀錄表、亞東紀念醫院
    、仁愛醫院診斷證明書及現場監視錄影紀錄光碟，為其論據
    。
四、訊據被告固坦承其於上揭時、地，駕駛前開小貨車疏未注意
    禮讓直行車先行，而逕行左轉，致與告訴人騎乘機車發生碰
    撞，告訴人因而受有上開傷害，且其未停留於現場而逕行離
    去，惟堅詞否認有何前開肇事逃逸之犯行，其辯稱：當天是
    下大雷雨，我確實沒有感覺有發生車禍，是一直到派出所通
    知我，才知道該日有與人發生碰撞，若我當下就知道發生車
    禍了，我一定會留下來處理等語。經查：
  ㈠被告就其於前開時、地，駕駛自用小貨車左轉時，疏未注意
    轉彎車應禮讓直行車，而逕行左轉，致告訴人騎乘機車閃煞
    不及而撞上被告所駕之車輛，因而受有右腕挫傷、左臉、左
    膝、左踝擦傷、右側橈骨頸骨折傷害等節，於本院審理時坦
    認在案，並有道路交通事故現場圖、道路交通事故調查表㈠
    、㈡、車禍現場照片、車損照片、行車紀錄器擷取影像、亞
    東紀念醫院及仁愛醫院之診斷證明書（偵卷第23、25、29、
    31、33、35頁）在卷可稽，復經本院當庭勘驗現場路過民眾
    之行車紀錄器畫面所為之勘驗筆錄暨擷取畫面附卷可按（本
    院卷第109、110、117至120頁），堪認被告前開供述情節核
    與事實相符。
  ㈡按汽車行駛至交岔路口，轉彎車應讓直行車先行，道路交通
    安全規則第102 條第1 項第7 款定有明文。被告既駕車上路
    ，自應注意確實遵守上開法律規定之注意義務。再者，依卷
    附之前開道路交通事故調查報告表、現場照片所示，車禍當
    時天候雖雨、路面濕潤，但日間自然光線、柏油路面無缺陷
    、無障礙物、視距良好，客觀上無不能注意之情事，然被告
    竟疏未注意即貿然左轉，因而與告訴人發生碰撞，而肇致本
    件車禍，足見被告對本件車禍之發生確有過失，應甚明確。
    再被告因本件過失，致告訴人受有上開所載傷害之結果
    ，其間自具有相當之因果關係，是被告過失而致告訴人受有
    傷害之情甚明。 
  ㈢被告於碰撞事故發生後未停留於現場即行離去，業據被告  
    供承在案，核與告訴人於警詢時指訴情節吻合（偵卷第21頁
    ），復有前開本院勘驗筆錄暨擷取畫面在卷可按，洵堪認定
    。惟本件被告並無肇事逃逸之主觀犯意，茲分述如下：
  ⒈徵諸被告於警詢時供稱：我不知道發生車禍，可能是因為當
    時下大雨，所以沒有感覺到有碰撞發生。從員警提供之監視
    器畫面來看，對方撞擊我車輛的右側車身，但我真的沒感覺
    到碰撞等語；嗣於偵訊時陳稱：我根本不知道當時有發生車
    禍，因為當天雨下得很大，我沒有聽到任何聲響或感到車體
    震動等語；復於本院準備程序、審理時均辯稱：雨下很大，
    真的不知道有發生車禍，是接獲派出所通知時才獲悉等語（
    偵卷第10、78頁，本院卷第67、112頁），可徵被告前後所
    辯一致，核無瑕疵。
  ⒉稽之本院前揭勘驗筆錄暨擷取畫面所示，可見事發時天候為
    雨，被告則駕車左轉，此時畫面中直行之機車緊急煞車，然
    其機車車頭仍碰撞到被告所駕車輛右方副駕駛座後方之車體
    處後，即向右傾倒，而被告所駕之小貨車則全程繼續行駛（
    本院卷第110、117至120頁），未見明顯加速或減速之舉，
    則以發生碰撞後，被告所駕之車輛未改變行向，亦未有驟然
    加速或減速之情狀，核與察覺發生碰撞駕駛者，多會有稍加
    減速確認何事抑或欲規避責任者，即加速逃離現場之情相悖
    。甚者，對照告訴人所騎乘機車於事故發生後所拍攝之車損
    及被告所駕車輛之照片以觀（偵卷第40至42、46至48頁），
    可見發生碰撞之機車車頭處，多僅為刮擦痕跡，而無明顯車
    殼破損之情；另被告駕駛車輛之右側車身，亦未見有何明顯
    之碰撞痕跡，再參酌告訴人於碰撞前已緊急煞車，足證兩車
    發生碰撞時之力道非鉅。
  ⒊告訴人於警詢時固指稱：被告車輛的右側車身跟我的車頭發
    生碰撞後，他有稍微停下來，但人沒有下車就馬上離去云云
    （偵卷第21頁），惟被告堅詞否認其有告訴人前揭所指之舉
    ，審酌依本院前開所為之勘驗筆錄以觀，可知兩車發生碰撞
    之歷程甚為短暫，僅有區區1、2秒鐘，且告訴人當場人車倒
    地，則以事發突然，加以該日為下雨天、天候不佳之情況下
    ，告訴人得否精確辨別告訴人之動向，殊非無疑；甚者，告
    訴人指訴之目的既在使被告受到刑事訴追，固就指陳情節稍
    加誇大、渲染，亦非罕例，且告訴人所陳情節，亦與本院前
    揭勘驗筆錄所顯現被告未改變行向，且未有減速、停頓之情
    狀有違，是無從徒以告訴人之指訴，遽認被告當下確實知曉
    發生碰撞之情。
  ⒋被告固於原審準備程序、審理時坦認肇事逃逸之犯行（原審
    卷第54頁、62頁），就此，被告於本院準備程序時辯以，當
    時想說已經和解，可以結案，且不知肇事逃逸為公訴罪始才
    認罪等語（本院卷第69、70頁）。徵諸被告於警詢、偵訊時
    均否認其知曉發生碰撞，而其於原審準備程序、審理時固陳
    稱坦認犯行，惟其斯時就本件肇事逃逸之具體事實為何隻言
    未提；甚於原審審理時尚稱，其前開於警詢、偵查中所言均
    實在等語明確（原審卷第61頁），可見被告坦認犯行之舉，
    核與其上揭於原審審理時所陳之情，已然相悖。復觀之原審
    之準備程序筆錄，益見被告確係與告訴人達成和解，且係在
    告訴人表示若法院給予緩刑，請將和解之剩餘未給付之款項
    列為緩刑條件後，被告始為坦承犯罪之表示（原審卷第54頁
    ），該等情狀，核與被告所辯無違。此外，衡酌被告自陳其
    長年從事貨運業，以其之經歷，則其就相關法律規範不甚熟
    稔、了解，亦與常情無悖。基此，以被告於偵查程序中均否
    認有肇事逃逸之犯行，且其所辯一致，直至與告訴人達成和
    解後始一改前詞，表示坦認犯罪，然於原審審理時程序中，
    仍堅稱其於偵查程序中所言屬實，復參酌被告未具有相關法
    律經歷以觀，堪認其辯稱於原審時係認為已經和解，案件得
    以解決始為坦承之舉非虛。是自無以被告於原審時坦認犯行
    ，而採為其不利之論據。
  ⒌綜合本件案發時為雨天，且兩車撞擊之力道非鉅，復被告於
    碰撞發生後，仍未改變行向而持續平穩駕車離去，核無常人
    知曉發生車禍碰撞後之反應、舉止，堪認被告辯稱，當下不
    知發生碰撞之情非虛。是以，既被告不知與告訴人發生車禍
    而駕車離去，當不具肇事逃逸之主觀犯意，自不得以肇事逃
    逸罪相繩。
  ㈣綜上，本案尚難認被告具有肇事逃逸之主觀犯意，被告辯稱
    其不知發生車禍，尚堪採信。本案依檢察官所舉各項證據方
    法，尚不足使所指被告涉犯肇事逃逸罪嫌之事實達於無所懷
    疑，而得確信為真實之程度，揆諸前揭說明，即屬不能證明
    被告犯罪，應為無罪判決之諭知。
五、原審未詳酌上情，誤對被告肇事逃逸部分為有罪之諭知，自
    有未洽，被告提起上訴，指摘原判決不當，為有理由，自應
    由本院將原判決撤銷，另為被告無罪之諭知。
據上論斷，應依刑事訴訟法第369條第1項前段、第364條、第301
條第1項，判決如主文。
本案經檢察官翁珮嫻到庭執行職務。 
中　　華　　民　　國　 109　　年　　2 　　月　　19　　日
                  刑事第二十五庭審判長法　官  宋松璟
                                      法　官  黃翰義
                                      法　官  陳彥年
以上正本證明與原本無異。
檢察官如不服本判決，應於收受送達後20日內向本院提出上訴書
狀，其未敘述上訴之理由者並得於提起上訴後20日內向本院補提
理由書（均須按他造當事人之人數附繕本）「切勿逕送上級法院
」。
                                      書記官  彭秀玉
中　　華　　民　　國　　109 　年　　2 　　月　　19　　日